臺灣臺中地方法院刑事判決　　　　　　　　　　　　九十一年度訴字第二一八九號
　　公　訴　人　臺灣臺中地方法院檢察署檢察官
　　被　　　告　寅○○
　　　　　　　　丑○○
右列被告因洗錢防制法等案件，經檢察官提起公訴（九十一年度偵字第一四００六號
、第一六四七八號），本院判決如左：
    主  文
寅○○牙保贓物，處有期徒刑陸月，如易科罰金，以佰元折算壹日。
丑○○無罪。
    事  實
一、寅○○曾因違反麻醉藥品管理條例及肅清煙毒條例等案件，於民國八十六年十月
    十六日，為本院分別判處有期徒刑四月、三年二月，應執行有期徒刑三年四月確
    定；又因賭博罪，於八十七年六月二十日為本院判處有期徒刑三月確定；因妨害
    自由罪，於八十七年七月十一日為本院判處有期徒刑二年確定；嗣經本院就寅○○所犯上開案件，定應執行刑為有期徒刑五年四月確定，送監執行後，於八十九
    年十月十三日假釋付保護管束，指揮書執畢日為九十二年二月二十六日，後經撤
    銷假釋，尚有殘刑二年四月十三日待執行；現因施用毒品罪，而另案在臺灣臺中
    看守所附設勒戒處所觀察勒戒中（不構成累犯）。詎寅○○於假釋期間，竟仍不
    知悔改，明知戊○○（本院另案審理中）所有持之ＭＡＺＤＡ廠牌、車牌號碼Ｍ
    Ｒ─一四九九號自用廂型車及車上水電工具一批，係戊○○於九十一年五月十三
    日上午八時許在臺中縣大肚鄉○○路七八號前竊盜取得者，因戊○○在車上尋無
    車主資料可供恐嚇取財，遂請寅○○介紹收購水電工具之舊貨商，寅○○因即基
    於牙保贓物之犯意，居間介紹戊○○至臺中市○○○○道路西屯交流道附近橋下
    某舊貨商，並由寅○○帶戊○○前往該處，將戊○○所竊之前揭水電工具一批出
    賣予該處之舊貨商，所得款項則由戊○○交付新台幣（下同）一千五百元予寅○○，以充代價。
二、案經臺中縣警察局移送臺灣臺中地方法院檢察署檢察官偵查起訴。
    理  由
壹、被告寅○○有罪部分：
一、右揭事實，業據被告寅○○於偵查及本院審理時均坦白不諱，核與證人戊○○於
    本院審理時證述之情節相符，應認被告寅○○之自白與事實相符；且被害人未○○被竊之ＭＡＺＤＡ廠牌、車牌號碼ＭＲ─一四九九號自用廂型車上確置有水電
    工具一批，其後因證人戊○○將所竊之該車棄置於路旁而為被害人未○○自行尋
    獲時，其車上之水電工具並未一併尋獲等情，復據被害人未○○於警訊時指述甚
    詳。雖檢察官起訴認被告寅○○牙保證人戊○○出賣予該舊貨商之物品，除水電
    工具一批外，尚有該車牌號碼ＭＲ─一四九九號自用廂型車上之音響設備，然訊
    之被告寅○○供述其介紹證人戊○○出售之物品僅為水電工具一批，並不包括汽
    車音響，且證人戊○○亦證稱其將車上之水電工具出賣後，並未拆解該車之汽車
    音響，即將該車丟棄，而被告寅○○及證人戊○○對於其自身之犯行，均坦白不
    諱，應無對是否有拆解出賣汽車音響一事，故為爭執及隱瞞之必要；是雖被害人
    未○○於警訊時亦指述其車尋獲時，車上汽車音響並未同時尋獲等語，然並無積
    極證據足認該汽車音響亦係經被告寅○○牙保出賣，檢察官認被告寅○○除牙保
    前揭水電工具一批外，同時有牙保汽車音響之事實，容有誤會，應由本院逕予更
    正，亦即被告寅○○所牙保之物應僅為水電工具一批。此外，復有臺中縣警察局
    車輛竊盜、車牌失竊資料個別查詢報表─查詢認可資料一件在卷可稽，本件事證
    已經明確，被告寅○○犯行洵堪認定。
二、核被告寅○○所為，係犯刑法第三百四十九條第二項牙保贓物罪；爰審酌被告寅
    ○○犯罪之動機、目的、手段，且有如事實欄所示之前科素行，有臺灣臺中地方
    法院檢察署刑案資料查註紀錄表及臺灣高等法院被告全國前案紀錄表各一件在卷
    可稽，於假釋期間仍不知悔改之品行，及被告寅○○所為牙保贓物之情節，暨被
    害人未○○因本件犯罪所生之損害尚不鉅大，並坦承犯罪之犯後態度尚稱良好等
    一切情狀，量處如主文所示之刑，並諭知易科罰金之折算標準，以示懲儆。
貳、被告丑○○無罪部分：
一、公訴意旨略以：被告丑○○因施用毒品而亟需用錢，主觀上可以預見綽號「沙哭
    拉」的不詳姓名成年男子收購金融機構提款卡（含密碼）之目的，係供從事財產
    犯罪之用，仍貪圖金錢，基於幫助他人犯罪之未必故意，於八十九年五、六月間
    ，在臺中縣清水鎮鎮○路附近，將其所有彰化商業銀行沙鹿分行（下稱沙鹿分行
    ）、第00000000000000號帳戶及臺中市第二信用合作社精進分社
    （下稱精進分社）、第00000000000號帳戶之提款卡，分以三千元、
    五千元之代價賣與「沙哭拉」。嗣被告丑○○之該二提款卡經被告卯○○（另行
    審結）於八十九年間，依自由時報分類廣告聯絡一位不詳姓名者，以一萬二千元
    之代價購得後，旋：
    (一)意圖為自己不法之所有，於八十九年六月二十五日上午，在臺中縣龍井鄉○○
      村○○○路一五三號前，攜帶使用可為兇器之六角扳手（已事先磨平為鑰匙形
      狀）撬開車門及鎖，竊取被害人辰○○使用之ＰＶ─三六七八號賓士牌轎車（
      車主登記名義為蔡玲玉），得手後，依照車內資料打電話向被害人辰○○恐嚇
      匯款三萬元至指定帳戶，以贖回失車，被害人辰○○因心生畏懼，乃於翌日匯
      款三萬元至前揭精進分社被告丑○○帳戶內。被告卯○○再以不正方法，使用
      被告丑○○之提款卡，由自動付款設備取款花用。
    (二)被告卯○○另行起意，於九十年四、五月間起，基於常業重利之犯意，委託報
      紙刊登小額貸款之廣告，引誘急迫、輕率、無經驗之不特定人，打電話向其貸
      款，並按每十日為一期，每萬元每期利息二千元，並預扣利息之方式收取與原
      本顯不相當之重利，先後共經營二、三個月，實際貸款人數、金額不明（卯○○自白貸款給二、三個人）。其中於九十年五、六月間，陸續貸款共五萬五千
      元與急需用錢之被害人午○○，先後共取得約十二萬元之重利，並為掩飾、隱
      匿自己常業重利所得財物，亦使用沙鹿分行被告丑○○帳戶洗錢，被告卯○○
      再以不正方法，使用被告丑○○之提款卡，由自動付款設備取款花用。
    (三)被告卯○○復另行起意，於九十年十月初，在臺中縣龍井鄉○○路，拾獲被害
      人己○○之皮包（該皮包係己○○遭不詳姓名者竊取後丟棄於遊園路），見內
      有被害人己○○之證件，竟意圖為自己不法之所有，將皮包及證件侵占入己，
      再打電話向被害人己○○恐嚇匯款三千元，以贖回皮包及證件，被害人己○○
      因心生畏懼於同年月十五日匯款一千元至精進分社被告丑○○帳戶內。被告卯
      ○○再以不正方法，使用被告丑○○之提款卡，由自動付款設備取款花用。
    (四)被告卯○○又與證人戊○○、被告寅○○及庚○○（另行審結）四人或單獨，
      或二人、三人合作，而共同意圖為自己不法之所有，並基於概括犯意，連續於
      ：
      1.九十一年四月二日凌晨，被告卯○○駕車載證人戊○○，至臺中市○○路福
        華飯店旁，由被告卯○○在車上把風，證人戊○○下車用可為兇器之六角扳
        手撬開車門及鎖，竊取開走被害人巳○○所有ＦＭ─一九二五號賓士牌轎車
        ，藏放於臺中縣龍井鄉○○路旁，二人輪流打電話向被害人巳○○及其夫恐
        嚇匯款贖車，被害人巳○○因心生畏懼，乃於當日匯款二萬元至沙鹿分行被
        告丑○○帳戶內。被告卯○○及證人戊○○再以不正方法，使用被告丑○○
        之提款卡，由自動付款設備取款朋分花用。
      2.九十一年四月七日，證人戊○○駕車載被告卯○○，至臺中市市○○路與河
        南路口，由證人戊○○在車上把風，被告卯○○下車用可為兇器之六角扳手
        撬開車門，竊取被害人子○○所有五Ｑ─九四七六號賓士牌轎車，藏放於臺
        中縣中港變電所後方空地，二人輪流打電話向被害人子○○恐嚇匯款贖車，
        被害人子○○乃於翌日匯款二萬元至沙鹿分行被告丑○○帳戶內。二人再以
        不正方法，使用被告丑○○之提款卡，由自動付款設備取款朋分花用。
      3.九十一年四月二十九日，證人戊○○至臺中縣大肚鄉○○村○○路○段三一
        ０巷二號旁，用可為兇器之六角扳手撬開車門，竊取被害人丁○○所有Ｍ二
        ─一一一二號裕隆牌轎車，藏放於臺中縣大肚鄉○○村○○路○段五六二巷
        內，再將車主資料告知被告卯○○，二人輪流打約十通電話向被害人丁○○
        恐嚇匯款贖車，雙方討價還價後約定匯款一萬元至沙鹿分行被告丑○○帳戶
        內。嗣因被害人丁○○之同事於翌日發現該失竊車，而未匯款。
      4.九十一年五月二十六日，證人戊○○至臺中市○○路○段路尾，竊取被害人
        辛○○使用之七Ｊ─四七三三號福特牌蓬型車（車主登記為壬○○），藏放
        於臺中市○○路與國際街口，再將車內資料告知被告寅○○，由被告寅○○
        於同年月二十七日打電話向被害人辛○○恐嚇匯款贖車，被害人辛○○因於
        同年月二十八日匯款一萬元至沙鹿分行被告丑○○帳戶內。二人再以不正方
        法，使用被告丑○○之提款卡，由自動付款設備取款朋分花用。被告卯○○
        基於幫助犯罪之意思，將上述提款卡借予被告寅○○使用。
      5.九十一年六月五日，被告寅○○至臺中縣龍井鄉○○村○○街○段十九號前
        ，竊取被害人丙○○所有Ｘ七─四四六八號中華牌框型車，藏放於臺中縣龍
        井鄉○○路旁，同日十三時打電話向被害人丙○○恐嚇匯款贖車，被害人丙○○因於當日匯款一萬元至精進分社被告丑○○帳戶內。被告寅○○再以不
        正方法，使用被告丑○○之提款卡，由自動付款設備取款花用。被告卯○○
        基於幫助犯罪之意思，將上述提款卡借予被告寅○○使用。
      6.九十一年六月七日，被告寅○○至臺中縣大肚鄉○○村○○路○段一七四號
        前，竊取被害人甲○○所有ＭＵ─五七五三號中華牌框型車，藏放於臺中縣
        龍井鄉○○村○○道路旁，同年月十日再打四、五通電話向被害人甲○○恐
        嚇匯款贖車，被害人甲○○因於當日匯款五千元至沙鹿分行被告丑○○帳戶
        內。被告寅○○再以不正方法，使用丑○○之提款卡，由自動付款設備取款
        花用。被告卯○○基於幫助犯罪之意思，將上述提款卡借予被告寅○○使用
        。
      7.九十一年六月十八日，證人戊○○駕車載被告卯○○，至臺中市市○○○路
        與惠民路口，由證人戊○○在車上把風，被告卯○○下車用可為兇器之六角
        扳手撬開車門，竊取被害人癸○○使用之ＰＥ─七五七０號賓士牌轎車（車
    主登記為源立有限公司），藏放於臺中市○○○○路五六巷七三號前，再由
        被告卯○○打電話向被害人癸○○及其姪子陳仁政恐嚇匯款贖車，被害人癸○○因於翌日匯款十萬元至沙鹿分行被告丑○○帳戶內。二人再以不正方法
        ，使用被告丑○○之提款卡，由自動付款設備取款朋分花用。
      8.九十一年六月二十五日，被告卯○○駕車載證人戊○○，至臺中市○○路與
        青海路口，由證人戊○○先下車用可為兇器之六角扳手撬車門，無法撬開，
        改由被告卯○○下車撬開車門，竊取被害人乙○○所有ＰＹ─一九○○號賓
        士牌轎車，藏放於臺中縣龍井鄉○○路○段，二人輪流打十幾通電話向被害
        人乙○○恐嚇匯款贖車，被害人乙○○因於同年月二十七日匯款三萬元至沙
        鹿分行被告丑○○帳戶內。二人再以不正方法，使用被告丑○○之提款卡，
        由自動付款設備取款朋分花用。
    因認被告丑○○涉犯幫助犯刑法第三百四十六條第一項恐嚇取財、第三百三十九
    條之二第一項利用自動付款設備詐欺、第三百四十五條常業重利、洗錢防制法第
    九條第一項洗錢等罪嫌。
二、按犯罪事實應依證據認定之，無證據不得推定其犯罪事實；又不能證明被告犯罪
    者，應諭知無罪之判決，刑事訴訟法第一百五十四條、第三百零一條第一項分別
    定有明文；且認定不利於被告之事實，須依積極證據，苟積極證據不足為不利於
    被告事實之認定時，即應為有利於被告之認定，更不必有何有利之證據，亦有最
    高法院三十年上字第八一六號判例可資參照；並認定犯罪事實所憑之證據，雖不
    以直接證據為限，間接證據亦包括在內；然而無論直接或間接證據，其為訴訟上
    之證明，須於通常一般之人均不致有所懷疑，而得確信其為真實之程度者，始得
    據為有罪之認定，倘其證明尚未達到此一程度，而有合理之懷疑存在時，基於無
    罪推定之原則，即應為無罪之判決（最高法院七十六年台上字第四九八六號判例
    參照）。次按幫助犯之成立，主觀上行為人須有幫助故意，客觀上須有幫助行為
    。而幫助犯係從屬於正犯而成立，並無獨立性，故幫助犯須對正犯之犯罪事實，
    具有共同認識而加以助力，始能成立，其所應負責任，亦以與正犯有同一認識之
    事實為限，若正犯所犯之事實，超過其共同認識之範圍時，則幫助者事前既不知
    情，自不負責；從犯對正犯行為所認識之內容，如與正犯所發生之事實不一致時
    ，應僅就其所認識之範圍負責；刑法上之幫助犯，係對於犯罪與正犯有共同之認
    識，而以幫助之意思，對於正犯資以助力者而言。若於正犯之犯罪無共同之認識
    ，則非幫助犯（最高法院七十五年度台上字第一五○九號、八十四年度台上字第
    五九九八、六四七五號、八十八年度台上字第一二七０號判決參照）。亦即，幫
    助犯係幫助正犯犯特定之罪，故對於正犯之犯罪（即正犯之實行行為）須有認識
    ，如其認識與事實不符時，仍以其所認識為準（此即屬「從犯過剩」問題）。不
    論直接或間接故意，亦不論對犯罪故意採認識主義（表象說，Vorstellungstheo
    rie）、希望主義（意思說，Willenstheorie）或容認主義（容認說，Enwilligu
    ngstheorie），均須對該當構成要件之客觀事實有所認識，始足以成立故意犯。
    從而，幫助犯仍須對正犯該當構成要件之實行行為有所認識始足當之。如果僅以
    一般犯罪之「預見可能性」而非以對於正犯構成犯罪之事實之「預見（認識）且
    容認」（刑法第十三條）來認定幫助犯有無幫助故意，顯與刑法上所稱之故意相
    違。
三、本件檢察官認被告丑○○涉犯幫助犯刑法第三百四十六條第一項恐嚇取財、第三
    百三十九條之二第一項利用自動付款設備詐欺、第三百四十五條常業重利、洗錢
    防制法第九條第一項洗錢等罪嫌，無非以上揭事實業據被告丑○○於偵查中坦承
    不諱，核與被告卯○○、寅○○於偵查時之供述相符；並有被害人警訊筆錄及被
    告丑○○之銀行往來明細資料附卷可稽等資為論據。訊據被告丑○○則固坦承有
    將其所持有之前述沙鹿分行及精進分社提款卡，以三千元不等之代價出賣予綽號
    「沙哭拉」之不詳姓名成年男子等事實，惟否認有何幫助恐嚇取財、利用自動付
    款設備詐欺、常業重利及洗錢等犯行，並辯稱：伊當時因需款甚急，並未深思即
    將提款卡出賣予綽號「沙哭拉」之人，且該人並未告知買賣提款卡之目的等語。
    經查：
  (一)被告丑○○確有將其所持有沙鹿分行、第00000000000000號帳戶
    及精進分社、第00000000000號帳戶之提款卡，以三千元不等之代價
    出賣與綽號「沙哭拉」之人，已經被告丑○○於偵查及本院審理時均坦白不諱；
    且被告卯○○於九十一年七月十七日下午五時三十分為警查獲時，確亦扣得被告
    丑○○前揭沙鹿分行、精進分社之提款卡二張，為被告卯○○供述屬實，並有扣
    案提款卡二張可證，足認該被告丑○○前揭提款卡確非被告丑○○在使用，核與
    被告丑○○自白部分之事實相符，是被告丑○○確有將其提款卡出賣予他人使用
    之事實，固足堪認定。然被告丑○○是否因為出賣提款卡予他人使用，即應負檢
    察官所指刑法第三百四十六條第一項恐嚇取財、第三百三十九條之二第一項利用
    自動付款設備詐欺、第三百四十五條常業重利、洗錢防制法第九條第一項洗錢等
    罪之幫助犯罪責，依前揭關於刑法上幫助犯之說明，因幫助犯係從屬於正犯而成
    立，並無獨立性，故幫助犯須對正犯之犯罪事實，具有共同認識而加以助力，始
    能成立，其所應負責任，亦以與正犯有同一認識之事實為限。因檢察官所指被告
    丑○○所為本件涉案情節（出賣提款卡），並非檢察官所指上揭各罪之構成要件
    事實，亦即被告丑○○應否負檢察官所指幫助罪責，端視被告丑○○於出賣其所
    持有前揭沙鹿分行、精進分社之提款卡予他人時，對於該他人所欲實施之特定犯
    罪之行為，究有無認識，並本此認識進而以交付提款卡之方式予以助力，被告丑
    ○○始應負檢察官所指上揭各罪之幫助犯罪責；如被告丑○○並無此認識，即不
    得遽論以幫助罪責。查被告丑○○固自承有將其所持有之前揭提款卡出責予綽號
    「沙哭拉」之人，然訊之被告丑○○供述該綽號「沙哭拉」之人並非被告卯○○
    ，且被告卯○○亦供述其並不認識被告丑○○，而其所持有為警扣案之前揭提款
    卡，係閱讀自由時報分類廣告向不詳姓名之人所購買者，核與被告丑○○之供述
    大致相符，應為可採；亦即被告丑○○所出賣及交付提款卡之對象，並非其後真
    正持用以實施犯罪行為之被告卯○○，被告卯○○之取得本件扣案提款卡，乃係
    被告丑○○出賣後，經由另外蒐集買賣帳戶之人再行出賣，而由被告卯○○輾轉
    取得者，應堪以認定；是被告丑○○於交付提款卡時，既無從預知被告卯○○將
    輾轉取得其所出賣之提款卡，自難認被告丑○○於交付時，對於其交付提款卡後
    ，因輾轉取得提款卡之對象即被告卯○○所欲實施之檢察官所指恐嚇取財、利用
    自動付款設備詐欺、常業重利、洗錢等行為有所認識，而其之交付係本此認識而
    施以助力者。
  (四)雖或謂以金融機構帳戶係個人理財之重要工具，且關係個人財產、信用之表徵，
    不能隨意出賣交付予陌生人，又現時金融機構存款帳戶之申請甚為簡易方便，豈
    有人願意以三千元不等之代價向他人購買之金融帳戶之提款卡？如非供作犯罪出
    入之帳戶或其他不法目的，應無隱匿自己名義帳戶而使用他人金融機構帳戶之必
    要；足見被告丑○○有容任其後取得其提款卡之人利用其帳戶財產犯罪之不確定
    故意，應負幫助罪責。然如前所述，本件真正利用被告丑○○之前揭帳戶提款卡
    實施犯行之人即被告卯○○，並非被告丑○○所交付提款卡之對象，而係被告卯
    ○○自行向不詳姓名之人所購得者。且查人頭戶問題在本國固普遍存在，然其用
    途甚多，諸如請領款項、規避稅捐、金融證券商品買賣或其他合法、非法財務操
    作、洗錢、恐嚇取財（如常見之「擄車勒贖」、「擄鴿勒贖」）、詐欺取財、賭
    博（如經營六合彩）、重利或常業重利（如地下錢莊），甚至擄人勒贖等各種合
    法、非法用途，而非僅限於財產犯罪一途。不論直接或間接故意，在確認行為人
    之幫助故意內容時，必須就行為人於幫助行為時究係幫助正犯為何種犯罪行為予
    以認定，而非專以事後正犯為何種犯罪行為來反推行為人之幫助故意內容。否則
    ，幫助犯之處罰將極為不確定，且亦有違罪刑法定主義之原則。亦即被告丑○○
    於出賣其帳戶之提款卡予該綽號「沙哭拉」之人時，依常理言，固有可能懷疑係
    將供不法之用途（即如檢察官所指有綽號「沙哭拉」之人收購金融機構提款卡之
    目的，係供從事財產犯罪之用），然如前所述，其帳戶之用途非僅止於一端，被
    告丑○○懷疑將被供不法用途之可能性尚未足以證明被告丑○○對於「正犯」即
    輾轉取得提款卡之被告卯○○所將實施特定犯罪之構成要件事實已有認識；亦即
    被告丑○○縱對於其所持有之前揭帳戶提款卡，可能將被用於不法用途有任何模
    糊之認識，但對於「正犯」所將實施之特定犯罪，如無認識，即不能遽論以幫助
    罪責。舉例而言，如行為人某甲將帳戶出賣予某乙使用，某乙再轉出賣予某丙，
    某丙則使用該帳戶供其犯詐欺取財、常業重利、恐嚇取財等犯罪之被害人匯款之
    用，嗣某丙為警查獲，經由帳戶往來明細查知某丙有前揭詐欺取財等犯罪，則某
    甲單純出租帳戶之行為究係幫助詐欺取財、常業重利或恐嚇取財，亦或全部論之
    ？再如行為人某甲將帳戶存摺交予某乙，某乙再轉租予某丙，由某丙用來為恐嚇
    取財犯行。某丙得逞後，即將帳戶再轉租予某丁，由某丁用來為詐欺取財犯行。
    某丁得逞後，即將帳戶交予某戊，由某戊用來為擄人勒贖犯行，因而為警查獲。
    則某甲究係幫助恐嚇取財、詐欺取財或擄人勒贖？其幫助犯之主觀犯意為何？就
    本件而言，檢察官即認應全部論之，然被告丑○○之行為究為一單純出賣帳戶提
    款卡之行為，如何對於輾轉取得且不認識之「正犯」即被告卯○○所欲實施之犯
    罪行為，有認識及幫助之不確定故意。且所謂財產犯罪非僅於檢察官所指恐嚇取
    財、詐欺、常業重利等，而其實施犯罪之手段，復非僅止於所謂擄車勒贖、利用
    自動付款設備詐欺等手段；依一般人熟知者，尚有實施刮刮樂詐欺取財之人，或
    違反證券交易法之人頭交易，甚或可能用於擄人勒贖者，假如因輾轉取得被告丑
    ○○帳戶提款卡之被告卯○○尚有利用被告丑○○之提款卡實施其他犯罪，是否
    被告丑○○即應負其他犯罪之幫助罪責；顯見尚難依其後取得被告丑○○提款卡
    之人即被告卯○○之行為，用以推斷被告丑○○故意之內容。從而，尚不得以被
    告丑○○前開帳戶事後被發現係供被告卯○○犯恐嚇取財、常業重利等犯罪之用
    ，即逕認被告丑○○有幫助被告卯○○犯罪之不確定故意。而仍需有其他積極之
    證據可證被告丑○○於交付其提款卡予綽號「沙哭拉」之人時，對於「正犯」即
    被告卯○○所欲實施之特定犯罪類型之構成要件事實，已有認識，且係基此認識
    而以交付提款卡供其使用為方法，而對正犯施以助力，被告丑○○始應負幫助罪
    責。然本件如前所述，被告卯○○係輾轉向他人購得，並非自被告丑○○處取得
    ，自難認被告丑○○於交付其提款卡予綽號「沙哭拉」之人時，即已對其所交付
    提款卡將被正犯即被告卯○○使用於恐嚇取財、常業重利、利用自動付款設備詐
    欺、洗錢等之犯罪行為，有認識且容認其發生，並基此認識而施以助力，尚難論
    被告丑○○以上揭各該犯罪之幫助罪責。
  (五)雖目前國內人頭帳戶氾濫，尤其常被用於規避稅捐、金融證券商品買賣或其他財
    務操作，造成管理不便與金融秩序之破壞。邇來復常被用於恐嚇取財、詐欺取財
    及常業重利等犯罪之被害人匯款之用，以躲避權責機關之查緝，亦破壞社會秩序
    ，造成被害人財產之損失。且被告於出租於其帳戶予他人時，如前所述，依常理
    言應可能懷疑或預見將被使用於不法之用途，然此一般不法之預見，究與刑法上
    幫助犯須對正犯所為該當構成要件之實行行為有所認識之要件不符；為防範此等
    行為，其正途應係另覓規範或另立規範以匡正此種行為，而非依帳戶使用之結果
    反推，逕行以各該使用帳戶犯罪之「正犯」所犯罪名之幫助犯論處（除非能證明
    行為人確有幫助之故意），否則將易造成法理適用之混亂與刑罰之不確定性。本
    件經查既無法證明正犯即被告卯○○所為上揭犯行之實行行為係被告丑○○認識
    之內容，且係基於此認識而予以輾轉交付其上開帳戶提款卡之方式，施以助力，
    依前揭法律規定及判例意旨，實難認被告丑○○有何幫助之故意存在。此外，本
    院復查無其他積極證據足認被告丑○○確有公訴人所指之幫助恐嚇取財、利用自
    動付款設備詐欺、常業重利及洗錢等犯行，為不能證明被告丑○○犯罪，應諭知
    無罪之判決。
據上論斷，應依刑事訴訟法第二百九十九條第一項前段、第三百零一條第一項，刑法
第三百四十九條第二項、第四十一條第一項前段，罰金罰鍰提高標準條例第一條前段
、第二條，判決如主文。
中      華      民      國      九十一      年    十一  月      十二    日
                                    臺灣臺中地方法院刑事第一庭
                                        法  官  林  源  森
右正本證明與原本無異
如不服本判決，應於收受本判決後十日內向本院提出上訴書狀，其未敘述上訴理由者
，並得於提起上訴後十日內向本院補提理由書狀（均須按他造當事人之人數附繕本）
「切勿逕送上級法院」
                                        書記官
中    華      民      國      九十一      年    十一  月      十三    日
附錄本案論罪科刑法條全文：
中華民國刑法第三百四十九條
收受贓物者，處三年以下有期徒刑、拘役或五百元以下罰金。
搬運、寄藏、故買贓物或為牙保者，處五年以下有期徒刑、拘役或科或併
科一千元以下罰金。
因贓物變得之財物，以贓物論。
